【裁判字號】    97,上訴,1956
【裁判日期】    980120
【裁判案由】    偽造有價證券
【裁判全文】
臺灣高等法院高雄分院刑事判決        97年度上訴字第1956號
上  訴  人
即  被  告  乙○○
上列上訴人因偽造有價證券案件，不服臺灣高雄地方法院97年度
訴字第1235號中華民國97年11月13日第一審判決（起訴案號：臺
灣高雄地方法院檢察署96年度偵字第33985 號），提起上訴，本
院判決如下：
     主  文
原判決撤銷。
乙○○犯行使偽造有價證券罪，處有期徒刑壹年貳月，減為有期
徒刑柒月。
附表所示偽造支票壹張沒收。
     事  實
一、乙○○因犯偽造文書、賭博罪，經本院及臺灣高雄地方法院
    分別判處有期徒刑2 年、3 月，並經裁定應執行有期徒刑2
    年2 月，於94年7 月28日假釋出獄，於94年11月28日假釋期
    滿；在假釋期間，乙○○於94年10月間某日，在高雄市○○
    區○○街91號7 樓之3 住處，收到丙○○郵寄之空白支票2
    張（支票上已蓋有發票人甲○○○印章，其餘未記載，該支
    票為甲○○○前於91年4 月9 日在台中市失竊），嗣接獲支
    票後之94年11月5 日或6 日，其不詳年籍自稱「陳俊守」（
    實為「張」姓男子，綽號「黑龜」）之友人前來借款，談話
    中提到收到朋友寄來之空白支票一事，「陳俊守」並未取得
    發票人授權，竟擅自在其中1 張即附表所示票號之支票上，
    偽造填載發票日為「94年12月7 日」、面額新臺幣「貳萬伍
    仟元整」及「25000 」於支票上，並將上開已偽造完成之支
    票留在乙○○住處，另一紙支票則由「陳俊守」填載後取走
    。乙○○明知如附表所示支票為「陳俊守」所偽造，竟基於
    行使偽造有價證券之犯意，於94年11月7 日，在高雄市○○
    區○○路103 號1 樓三安牙醫診所持上開偽造之支票交給不
    知情之牙醫師曾朝洲作為支付製作假牙之費用，曾朝洲再將
    上開支票交給不知情之齒模製造商林麗霜。嗣於94年12月7
    日，林麗霜提示上開支票後因發票人已掛失止付遭退票，始
    循線查悉上情。
二、案經臺灣高雄地方法院檢察署檢察官偵查起訴。
     理  由
一、按被告以外之人（包括證人、鑑定人、告訴人、被害人及共
    同被告等）於審判外之陳述雖不符刑事訴訟法第159 條之1
    至之4 等4 條之規定，而經當事人於審判程序同意作為證據
    ，法院審酌該言詞陳述或書面陳述作成時之情況，認為適當
    者，亦得為證據；當事人、代理人或辯護人於法院調查證據
    時，知有刑事訴訟法第159 條第1 項不得為證據之情形，而
    未於言詞辯論終結前聲明異議者，視為有前項之同意，同法
    第159 條之5 定有明文。立法意旨在於傳聞證據未經當事人
    之反對詰問予以核實，原則上先予排除。惟若當事人已放棄
    反對詰問權，於審判程序中表明同意該等傳聞證據可作為證
    據；或於言詞辯論終結前未聲明異議，基於尊重當事人對傳
    聞證據之處分權，及證據資料愈豐富，愈有助於真實發見之
    理念，且強化言詞辯論主義，使訴訟程序得以順暢進行，上
    開傳聞證據亦均具有證據能力。本件引為證據資料之傳聞證
    據，業經當事人於審判程序同意作為證據（本院卷第21頁至
    第24頁），且查無事先預為偽造或不當取證之情形，認為以
    之作為本案之證據亦屬適當，自均有證據能力。
二、訊據上訴人即被告乙○○（下稱被告）對於在前開時地由綽
    號「黑龜」偽造附表所示支票後交給被告，再由被告交給牙
    醫師曾朝洲作為支付製作假牙之費用而行使之等事實供承不
    諱，惟矢口否認有行使偽造有價證券犯行，辯稱：被告受丙○○之誤導，誤認有權行使附表所示支票，被告無犯罪之故
    意云云。經查：
  (一)上開行使偽造有價證券之犯罪事實，業據被告乙○○於原審
    供承不諱（原審二卷第30頁、第43頁），核與證人曾朝洲、
    林麗霜、甲○○○於警訊陳述情節相符（警卷第1 頁至第9
    頁、偵一卷第7 頁至第9 頁），復有台灣票據交換所台中市
    分所94年12月21日台票中字第941151號函及隨函所附之票據
    提示人資料查報表、票據正反面、退票理由單、遺失票據申
    報書1 份（警卷第10至13頁）、台灣票據交換所台中市分所
    97年10月3 日台票中字第97061 號函及隨函所附資料1 份（
    原審二卷第17、18頁）、三安牙醫診所病歷表1 份（警卷第
    17、18頁）附卷可稽，顯有補強證據證明被告之自白確與事
    實相符，自得採為判決之基礎。
  (二)被告乙○○於本院審理時供稱：「（你在本院準備程序承認
    ，說丙○○交空白支票給你的時候，說要將錢匯到甲○○○
    戶頭才能使用？）對」、「（你有沒有匯錢到甲○○○的戶
    頭？）沒有」等語（本院卷第41頁）；附表所列支票是甲○○○所有而被竊，事前並未授權他人填載並使用系爭支票，
    而被告行使系爭支票並未經甲○○○之同意，於94年12月7
    日（票載發票日）之前並未將2 萬5 千元匯入甲○○○之戶
    頭，被告有行使偽造有價證券之犯罪故意甚明，被告所辯自
    非可採。本件事證已甚明確，被告請求傳喚證人丙○○、甲○○○、蘇鴻吉公設辯護人、綽號「烏龜」者，並調取快遞
    記錄及測謊，本院認無必要，併予明。
三、被告行使偽造有價證券之行為，係犯修正前刑法第201 條第
    2 項行使偽造有價證券罪。被告行為後，刑法已經於94年2
    月2 日修正公布，自95年7 月1 日施行，就刑法第33條第5
    款關於罰金之規定，已由原規定「1 元（指銀元）以上」變
    更為「新臺幣1000元以上，以百元計算之。」，比較修正前
    後關於罰金刑處罰之標準，以95年7 月1 日修正公布施行前
    之規定，較有利於被告，依刑法第2 條第1 項前段，應適用
    修正前之行為時法處斷。被告前雖因犯偽造文書、賭博罪而
    經法院分別判處有期徒刑2 年、3 月，並經裁定應執行有期
    徒刑2 年2 月確定，惟被告經發監執行後，於94年7 月28日
    假釋出監，假釋付保護管束期滿日期為94年11月27日，有臺
    灣高等法院被告前案紀錄表1 份附卷可稽，是本案被告犯罪
    時間，既非在上開有期徒刑執行完畢後5 年內再犯，自不構
    成累犯，公訴人誤認被告構成累犯，尚有誤會，併予敘明。
四、原審認被告罪證明確予以論科，固非無見；惟查，本件犯罪
    時間係「94年11月7 日」，在中華民國96年罪犯減刑條例96
    年4 月24日施行之前所犯，所犯雖為刑法第201 條第2 項之
    罪，原判決宣告刑為1 年2 月，未逾有期徒刑1 年6 月，亦
    無其他不予減刑之條件，原判決漏未予以減刑，自有未合。
    被告上訴意旨否認犯罪雖無理由，惟其另執此指摘原判決未
    予減刑不當為有理由，應予撤銷改判，審酌被告雖行使偽造
    支票，然支票上所載金額尚非鉅額，且上開支票業經被害人
    甲○○○掛失，並未造成被害人損失，又該支票所欲支付之
    牙醫費用，事後亦經被告與牙醫師曾朝洲達成和解，有和解
    書1 份附卷可佐（見偵四卷第20頁），另衡以被告犯後於原
    審審理時坦承犯行，並深表知錯悔改之意及被告犯罪之動機
    、目的暨檢察官對本案科刑範圍之意見（從輕求處有期徒刑
    1 年2 月）等一切情狀，仍如原審量處有期徒刑1 年2 月。
    本件被告犯罪時間在96年4 月24日以前，所犯為刑法第201
    條第2 項之罪，查無其他不予減刑之理由，依中華民國96年
    罪犯減刑條例第2 條第1 項第3 款規定減其刑期二分之一為
    有期徒刑7 月。附表所示偽造支票1 張，不問屬於被告與否
    ，依刑法第205條規定宣告沒收。
據上論斷，應依刑事訴訟法第369 條第1 項前段、第364 條、第
299 條第1 項前段、刑法第2 條第1 項前段、修正前第201 條第
2 項、第205 條，刑法施行法第1 條之1 ，中華民國96年罪犯減
刑條例第2 條第1 項第3 款、第7 條，判決如主文。
本案經檢察官鄭銘謙到庭執行職務。
中    華    民    國    98    年    1     月    20    日
                  刑事第五庭    審判長法  官  曾永宗
                                      法  官  任森銓
                                      法  官  王伯文
以上正本證明與原本無異。
如不服本判決應於收受本判決後10日內向本院提出上訴書狀，其
未述上訴理由者，並得於提起上訴後10日內向本院補提理由書
狀（均須按他造當事人之人數附繕本)「 切勿逕送上級法院」。
中    華    民    國    98    年    1     月    21    日
                                      書記官  陳武悅
附表：
┌─────┬───┬───┬─────┬──────┬─────┬──────┐
│支票票號  │帳號  │發票人│發票日    │面額        │付款人    │備        註│
├─────┼───┼───┼─────┼──────┼─────┼──────┤
│PA0000000 │10975 │沈張麗│94年12月7 │新臺幣25,000│泛亞商業銀│未扣案（支票│
│          │      │華    │日        │元          │行中清分行│影本見原審二│
│          │      │      │          │            │          │卷第18頁）  │
└─────┴───┴───┴─────┴──────┴─────┴──────┘
附錄本判決論罪之法條：
中華民國刑法第201條第2項
（有價證券之偽造變造與行使罪）
行使偽造、變造之公債票、公司股票或其他有價證券，或意圖供
行使之用，而收集或交付於人者，處1 年以上7 年以下有期徒刑
，得併科3 千元以下罰金。
                                                      Ｆ


司法院資訊處製作；財團法人民間司法改革基金會備份。
